【裁判字號】    98,訴,171
【裁判日期】    980821
【裁判案由】    清償債務
【裁判全文】
臺灣高雄地方法院民事判決               98年度訴字第171號
原      告  甲○○
訴訟代理人  李明益律師
被      告  乙○○
當事人間請求清償債務事件，本院民國98年8月6日言詞辯論終
結，判決如下：
  主  文
被告應給付原告新台幣玖拾捌萬肆仟參佰參拾貳元及自民國九十
八年一月十九日起至清償日止，按年息百分之五計算之利息。
原告其餘之訴駁回。
訴訟費用由被告負擔十分之九，餘由原告負擔。
本判決於原告以新台幣參拾參萬元供擔保後，得假執行。被告於
以新台幣玖拾捌萬肆仟參佰參拾貳元為原告反供擔保後得免為假
執行。
原告其餘假執行之請求駁回。
    事實與理由
一、原告主張：被告為伊之女兒，而於民國83年1 月12日向伊借
    款新台幣（下同）100 萬元，約定利息為年息5%，伊並已將
    款項匯入被告設於高雄市農會鼓山分部之帳戶內。詎屢向被
    告求償，均遭拒絕，爰再以起訴狀繕本之送達為請求，並依
    消費借貸之法律關係，提起本訴，而聲明求為命被告給付10
    0 萬元及加計自83年1 月12日起算法定遲延利息，且願供擔
    保為假執行之判決。
二、被告則以：伊雖有收受原告所匯100 萬元之款項，但係向母
    親田蔡寶借款，而非向原告借款，原告係代田蔡寶辦理匯款
    手續而已。又伊就該款項已於同年2 月7 日由配偶李聰榮之
    帳戶匯款至田蔡寶之帳戶而清償完畢，原告之請求，並無所
    據，且其與弟弟與被告所共有座落台南縣白河鎮○○○段埤
    子頭小段2607-3地號土地與該土地上門牌號碼台南縣白河鎮
    昇安里4 鄰三間厝40-19 號房屋之房屋稅及地價稅歷年來均
    由被告所獨自繳納，就該部分被告應負擔部分主張抵銷等語
    ，資為抗辯。並聲明駁回原告之訴及如受不利判決願供擔保
    免為假執行。
三、兩造爭執及不爭執事項：
  (一)不爭執部分：
  1.原告於83年1 月12日有匯款100 萬元至被告設於高雄市農會
    鼓山分部之帳戶內。有匯款憑證在卷可稽。
  2.被告配偶李聰榮設於高雄市農會之帳戶有於83年2 月7 日匯
    出100 萬元。有存摺影本在卷可憑。
  (二)爭執部分：
  1.兩造間是否有原告所稱之100 萬元借款關係存在。
  2.被告所為已清償及抵銷之抗辯是否可採。
四、原告主張被告有向伊借款100 萬元，業據其提出原告於83年
    1 月12日匯款100 萬元至被告設於高雄市農會鼓山分會帳戶
    內之匯款傳票為證，此事實亦為被告所不爭執，被告雖抗辯
    該100 萬元係伊向其母親田蔡寶所借，僅係由原告代為匯款
    ，然此為原告所否認，並因田蔡寶業已死亡，被告復無法提
    出其他證據證明其所抗辯之事實，尚難認被告之抗辯為真實
    。原告既有匯款予被告並為被告所收執，被告抗辯非向原告
    所借，但無證據足資證明，仍應認原告所主張被告向伊借款
    100萬元之事實為真正。
五、被告另抗辯就該款項其配偶李聰榮有匯款至田蔡寶帳戶予以
    清償，而主張該借款債權因清償而消滅。然其配偶之高雄市
    農會之存摺雖於83年2 月7 日有匯出100 萬元之紀錄，惟
    究係匯經何處，是否係匯往田蔡寶帳戶，經本院向高雄市農
    會函查結果，經該會於98年3 月11日函覆，83年度會計憑證
    已銷毀，無法提供明細資料，有卷附該會函文乙份可證。又
    經本院依被告所提供田蔡寶所可能開戶之嘉義縣鹿草鄉農會
    、中埔鄉農會及台南縣白河鎮農會函查田蔡寶之開戶紀錄，
    但除中埔鄉農會外均回覆並無田蔡寶開戶紀錄，或無設立任
    何帳戶及資料，而中埔鄉農會則回覆經調閱田蔡寶資料，83
    年1 月至3 月該段期間無出入明細。被告抗辯有由李聰榮帳
    戶匯款至田蔡寶帳戶而清償該100 萬元借款，亦乏證據足資
    證明，而無法憑採。
六、被告另主張其與弟弟與被告所共有座落台南縣白河鎮○○○
    段埤子頭小段2607-3地號土地與該土地上門牌號碼台南縣白
    河鎮領昇安里4 鄰三間厝40-19 號房屋之房屋稅及地價稅歷
    年來均由被告所獨自繳納，就該部分被告應負擔部分主張抵
    銷。經本院向台南縣稅務局函查系爭房地歷年之房屋稅及地
    價稅自91年至98年之房屋稅總額為45,094元，地價稅自91年
    至97年為1,910 元，合計47,004元，此部分有該稅務局之函
    文附卷可稽，原告復不爭執，該房地歷年之稅款均由被告所
    獨自繳納，系爭房地既為三人所共有，原告自應負擔該稅款
    之三分之一，而該稅款為被告所繳納，被告自得本於原告應
    負擔之部分請求原告返還，並據以主張抵銷。從而，被告主
    張得抵銷之數額為47,004×1/3＝15,668元。
七、按謂當事人約定，一方移轉金錢或其他代替物之所有權於他
    方，而他方以種類、品質、數量相同之物返還之契約。借用
    人應於約定期限內，返還與借用物種類、品質、數量相同之
    物。遲延之債務，以支付金錢為標的者，債權人得請求依法
    定利率計算之遲延利息。但約定利率較高者，仍從其約定利
    率。民法第474 條、第478 條、第233 條第1 項分別定有明
    文。本件被告既係系爭債務之借款人，從而，本件原告主張
    被告應償還借款100 萬元，經被告抵銷15,668元後，餘984,
    332 元，從而原告請求被告應給付原告984,332 元及自起訴
    狀繕本送達31日即98年1 月19日起之法定利息。請求為有理
    由，應予准許，逾此部分為無理由，應予駁回。
八、原告及被告陳明願供擔保，聲請宣告假執行及免為假執行，
    經核並無不合，爰酌定相當之擔保金額，併准許之。
九、據上論結，本件原告之訴為有理由，依民事訴訟法第79條、
    第390 條第2 項、第392條第2項，判決如主文。
中    華    民    國    98    年    8     月    21    日
                  民事第四庭法  官  陳樹村
正本係照原本作成。
如不服本判決，應於送達後20日內，向本院提出上訴狀並表明上
訴理由，如於本判決送達前提起上訴者，應於判決送達後10日內
補提上訴理由書（須附繕本）。
中    華    民    國    98    年    8     月    21    日
                                書記官  葉姿敏


司法院資訊處製作；財團法人民間司法改革基金會備份。
